臺灣桃園地方法院民事判決　　　　　　 94年度重訴字第310號
原　　　告　彰化商業銀行股份有限公司
法定代理人　丁○○
訴訟代理人　戊○○
被　　　告　瑋泰企業股份有限公司
　　　　　　　　　　　8之1號.
兼上列一人
法定代理人　乙○○○　住桃園縣.
被　　　告　己○○○　住桃園縣.
　　　　　　丙○○　　住桃園縣.
　　　　　　甲○○　　住桃園縣.
上列當事人間請求清償債務事件，於民國94年12月9 日辯論終結
，本院判決如下：
    主  文
被告應連帶給付原告新台幣伍仟貳佰陸拾貳萬伍仟柒佰伍拾元，
及如附表二所示之利息、違約金。
原告其餘之訴駁回。
訴訟費用由被告連帶負擔百分之九十九；餘由原告負擔。
    事  實
壹、聲明：被告應連帶給付原告新台幣（下同）52,625,750元，
    及如附表一所示之利息、違約金。
貳、陳述：
一、被告瑋泰企業股份有限公司（下稱瑋泰公司）分別於民國93
    年5 月31日、94年1 月31日邀同其餘被告為連帶保證人與原
    告簽訂保證契約，約定被告乙○○○、己○○○、丙○○、
    甲○○於被告瑋泰公司現在（包括過去所負，現在尚未清償
    ）及將來對原告所負債務7 千萬元及1 億元為限暨其利息、
    遲延利息、違約金、損害賠償及其他從屬於主債務之負擔，
    負連帶保證責任。而被告瑋泰公司則依上開約定於93年7 月
    23日陸續向原告借款5 筆，金額依序為2,711,191 元、2,58
    8,810 元、4,370,148 元、1,000 萬元及3,550 萬元，共計
    55,170,149元。
二、上開第1 筆至第3 筆借款期限如附表1 編號1 至3 號所示，
    利息皆約定按原告訂定之基準利率加年息0.54% 機動計算，
    按月計付【本件原告得請求全部給付時，基本利率為3.75%
    ，故原告得請求被告連帶給付之借款利率為年息4.29% （即
    3.75＋0.54＝4.29），惟原告均請求按年息4.34% 計算，見
    附表1 】。第4 筆借款利息約定按中華郵政股份有限公司牌
    告1 年期定期儲金機動利率加年息2.185%按月機動計息【本
    件原告得請求全部給付時，中華郵政股份有限公司牌告1 年
    期定期儲金機動利率為1.87% ，故原告得請求被告連帶給付
    之借款利率為年息4.055%（即1.87＋2.085 ＝4.055）】 。
    第5 筆借款利息則約定依中長期資金運用利率加年息1.5%按
    月機動計算【本件原告得請求全部給付時，中長期資金運用
    利率為1.97% ，故原告得請求被告連帶給付之借款利率為年
    息3.47% （即1.97＋1.5 ＝3.47）】。上開5 筆借款除依約
    計算利息外，其逾期清償在6 個月以內者，按上開利率10%
    ，超過6 個月部分，按上開利率20% 加付違約金。惟上開5
    筆借款，被告自94年10月4 日起即未依約繳息，而被告瑋泰
    公司所開立之支票被列為拒絕往來，依授信約定書第6 條第
    2 款之約定，上開5 筆借款均視為到期，迭經原告催討無效
    ，被告瑋泰公司為借款人，其餘被告為連帶保證人，依消費
    借貸及連帶保證之法律關係，應連帶給付如附表1 所示之尚
    欠本金、利息及違約金。
參、證據：提出授信約定書5 份、保證書2 紙、本票5 紙、借據
    2 紙、瑋泰公司支票拒絕往來通知書影本1 紙、基準放款利
    率變動表1 紙為證。
乙、被告己○○○、丙○○、甲○○方面：
壹、聲明：不同意原告之請求。
貳、陳述：
一、被告己○○○僅是被告瑋泰公司的員工，被告瑋泰公司叫被
    告己○○○簽名，被告己○○○就簽名，被告己○○○只是
    人頭。
二、被告乙○○○是被告丙○○的堂嫂，因被告瑋泰公司要擴廠
    ，需要資金，所以找被告丙○○當保證人，但被告丙○○沒
    有清償債務的能力。
三、被告甲○○雖有在保證書上簽名，惟其嗣後入監服刑，曾於
    93 年5月31日向被告瑋泰公司表示不願意再擔任保證人，所
    以被告甲○○已非被告瑋泰公司的保證人，對後來的借款並
    不知情。
參、證據：提出台灣桃園地方法院檢察署93年度執字第2087號執
    行傳票影本1 紙、台灣桃園地方法院檢察署94年偵字第4898
    號刑事傳票影本1 紙為證。
丙、被告瑋泰公司、乙○○○方面：
    被告瑋泰公司、乙○○○均未於言詞辯論期日到場，亦未提
    出書狀作何聲明或陳述。
    理  由
甲、程序方面：
    本件被告瑋泰公司、乙○○○均經合法送達，未於言詞辯論
    期日到場，經核無民事訴訟法第386 條各款所列情形，爰依
    原告聲請，就被告瑋泰公司、乙○○○部分，由其一造辯論
    而為判決。
乙、實體方面：
一、原告所主張之上開事實，業據提出與伊所述相符之授信約定
    書5 份、保證書2 紙、本票5 紙、借據2 紙、瑋泰公司支票
    拒絕往來通知書影本1 紙、基準放款利率變動表1 紙為證。
    且被告己○○○、丙○○、甲○○到庭亦自承其等確有簽署
    上開保證書之事實，並對被告瑋泰公司借得原告所述之金額
    之事實亦不爭執（見本院94年12月9 日言詞辯論筆錄）。而
    被告瑋泰公司、乙○○○已於相當時期受合法之通知，既未
    於言詞辯論期日到場，亦未提出書狀作何聲明、陳述以供本
    院審酌，依民事訴訟法第280 條第3 項前段準用同法條第1
    項前段之結果，視同被告對於原告主張之事實自認，故堪信
    原告主張之事實為真正。
二、關於被告己○○○辯稱：其為被告瑋泰公司之員工，係受公
    司之要求而於保證書上簽名，其僅係人頭等語。因按，表意
    人無欲為其意思表示所拘束之意，而為意思表示者，其意思
    表示，不因之無效。但其情形為相對人所明知者，不在此限
    。又當事人主張有利於己之事實者，就其事實有舉證之責任
    。民法第86條、民事訴訟法第277 條前段分別定有明文。是
    依上規定，被告己○○○如欲主張其雖對原告為擔任被告瑋
    泰公司連帶保證人之意思表示，並與原告簽立卷附之保證書
    ，惟其僅係擔任「人頭」而無受該意思表示拘束之意，故不
    負連帶保證人之責，即應舉證證明原告「明知」此一事實，
    否則，即令被告己○○○所稱其僅係被告瑋泰公司之「人頭
    」乙節屬實，其意思表示仍不因之無效。然被告己○○○迄
    至本件言詞辯論終結時，均未就原告「明知」其為被告瑋泰
    公司之「人頭」而仍與之成立本件連帶保證契約之情有所主
    張並舉證證明之，是被告己○○○上開所辯其僅為人頭云云
    ，不足信採。而關於被告甲○○辯稱：其嗣後入監服刑，已
    向被告瑋泰公司表示不再擔任連帶保證人，被告瑋泰公司後
    來再向原告借款，其不知情等語。惟按，保證人與債權人約
    定就債權人與主債務人間所生一定債之關係範圍內之不特定
    債務，預定最高限額，由保證人保證之契約，學說上稱為最
    高限額保證。此種保證契約如定有期間，在該期間內所生約
    定範圍內之債務，不逾最高限額者，均為保證契約效力所及
    ；如未定期間，保證契約在未經保證人依民法第754 條規定
    終止或有其他消滅原因以前，所生約定範圍內之債務，亦同
    。故在該保證契約有效期間內，已發生約定範圍內之債務，
    縱因清償或其他事由而減少或消滅，該保證契約依然有效，
    嗣後所生約定範圍內之債務，於不逾最高限額者，債權人仍
    得請求保證人履行保證責任。最高法院著有77年台上字第94
    3 號判例可資參照。經查，依卷附保證書之記載，兩造間保
    證契約之性質核屬上述「最高限額保證」契約，且未定期間
    ，又被告甲○○僅向被告瑋泰公司表示不再擔任連帶保證人
    之意旨，而未對原告為之乙情，亦據被告甲○○自陳在卷（
    見同上言詞辯論筆錄），則依上說明，被告甲○○既未向債
    權人即原告終止兩造間之系爭保證契約，其仍應就被告瑋泰
    公司對原告所負而未逾系爭保證契約約定金額範圍之本件債
    務負連帶保證責任，被告甲○○上開所辯：其已向被告瑋泰
    公司表示不再擔任保證人，對其後之借款不知情云云，洵屬
    無據，不足為採。至於被告丙○○辯稱：其無能力負擔本件
    債務云云，因被告資力之有無僅涉日後執行有無效果，尚不
    影響於原告本件之請求，所辯亦不足採。末查，被告己○○○、丙○○、甲○○3 人雖均否認其等於卷附本票3 張、借
    據2 件簽名、用印之事實，原告對此亦不爭執，堪可採信。
    惟被告己○○○、丙○○、甲○○於本件須負連帶保證人之
    責，係依據上述兩造所立之「最高限額」保證書2 紙，已如
    前述，是縱令被告己○○○、丙○○、甲○○3 人未於嗣後
    被告瑋泰公司向原告借款時所簽立之本票、借據簽名，亦不
    影響於其等已負連帶保證責任之成立，附此敘明。
三、再按，消費借貸契約，借用人應於約定期限內，返還與借用
    物種類、品質、數量相同之物；又遲延之債務，以支付金錢
    為標的者，債權人得請求依法定利率計算之遲延利息，但約
    定利率較高者，仍從其約定利率；再數人負同一債務，明示
    對於債權人各負全部給付之責任者，為連帶債務；連帶債務
    之債權人，得對於債務人之全體，同時請求全部之給付，且
    連帶債務未全部履行前，全體債務人仍負連帶責任，民法第
    478 條前段、第233 條第1 項、第272 條第1 項、第273 條
    分別定有明文。經查，本件被告瑋泰公司既有前揭未依約攤
    還本息並經票據交換所公告拒絕往來之事實，原告自得請求
    其依約給付本金餘額及利息、違約金，並請求被告乙○○○
    、己○○○、丙○○、甲○○依連帶保證契約之約定，連帶
    負清償之責。惟查，就本件系爭第1 筆至第3 筆即如附表1
    編號1 、2 、3 號所示之借款，其利息依兩造之約定係按原
    告訂定之基準利率加年息0.54% 機動計算，而本件原告得請
    求被告全部給付時，基準利率為3.75 %，此有原告提出之本
    票3 紙、基準放款利率變動表1 紙附卷可稽，是就上開3 筆
    借款原告得請求被告連帶給付之借款利率應為年息4.29% （
    即3.75＋0.54＝4.29），惟原告均請求按年息4.34% 計算，
    核與兩造之約定不符，是原告此部分之請求於超過上開利率
    計算之利息、違約金部分，均屬無據，不應准許。
四、從而，原告依消費借貸及連帶保證契約之法律關係，請求被
    告連帶給付原告如主文第1 項所示之金額及如附表2 所示之
    利息、違約金，為有理由，應予准許，逾此範圍之請求，為
    無理由，應予駁回。
五、本件事證已臻明確，兩造其餘之主張、陳述及所提之證據資
    料，核與判決結果無何影響，爰不一一論述，附此敘明。
六、據上論結，本件原告之訴為一部有理由、一部無理由，依民
    事訴訟法第385 條第1 項前段、第79條、第85條第2 項，判
    決如主文。
中　　華　　民　　國　　94　　年　　12　　月　　23　　日
                  民事第二庭    法　官　范明達
以上正本係照原本作成
如對本判決上訴，須於判決送達後20日內向本院提出上訴狀
中　　華　　民　　國　　94　　年　　12　　月　　28　　日
                                書記官　李燕枝
 附表1 ：
┌─┬─┬─────┬────┬────┬─────┬────┬────┬───┐
│編│種│ 借款金額 │借款日及│利息（年│尚欠金額  │利息起迄│違約金起│違約金│
│號│類│          │原約定到│利率）  │          │日期    │迄日期  │利率  │
│  │  │          │期日    │        │          │        │        │      │
├─┼─┼─────┼────┼────┼─────┼────┼────┼───┤
│１│本│ 2,711,191│94.8.15-│ 4.34％ │ 2,711,191│自94年10│自94年11│逾期6 │
│  │票│          │95.2.11 │        │          │月15日起│月16日起│個月以│
│  │  │          │        │        │          │至清償日│至清償日│內者，│
│  │  │          │        │        │          │止      │止      │按上開│
├─┼─┼─────┼────┼────┼─────┼────┼────┤利率之│
│２│本│ 2,588,810│94.9.5- │ 4.34％ │ 2,367,175│自94年10│自94年11│1成 ，│
│  │票│          │95.3.4  │        │          │月28日起│月29日起│超過6 │
│  │  │          │        │        │          │至清償日│至清償日│個月部│
│  │  │          │        │        │          │止      │止      │分，按│
├─┼─┼─────┼────┼────┼─────┼────┼────┤上開利│
│３│本│ 4,370,148│94.9.30-│ 4.34％ │ 4,370,148│自94年10│自94年12│率之2 │
│  │票│          │95.3.29 │        │          │月30日起│月1 日起│成計付│
│  │  │          │        │        │          │至清償日│至清償日│違約金│
│  │  │          │        │        │          │止      │止      │      │
├─┼─┼─────┼────┼────┼─────┼────┼────┤      │
│４│借│10,000,000│93.7.23-│4.055％ │ 7,677,236│自94年10│自94年11│      │
│  │據│          │98.7.23 │        │          │月23日起│月24日起│      │
│  │  │          │        │        │          │至清償日│至清償日│      │
│  │  │          │        │        │          │止      │止      │      │
├─┼─┼─────┼────┼────┼─────┼────┼────┤      │
│５│借│35,500,000│93.8.4- │ 3.47％ │35,500,000│自94年10│自94年11│      │
│  │據│          │108.8.4 │        │          │月4 日起│月5 日起│      │
│  │  │          │        │        │          │至清償日│至清償日│      │
│  │  │          │        │        │          │止      │止      │      │
├─┴─┴─────┴────┴────┴─────┴────┴────┴───┤
│核計尚欠本金52,625,750元                                                      │
└───────────────────────────────────────┘
 附表2 ：
┌─┬─┬─────┬────┬────┬─────┬────┬────┬───┐
│編│種│ 借款金額 │借款日及│利息（年│尚欠金額  │利息起迄│違約金起│違約金│
│號│類│          │原約定到│利率）  │          │日期    │迄日期  │利率  │
│  │  │          │期日    │        │          │        │        │      │
├─┼─┼─────┼────┼────┼─────┼────┼────┼───┤
│１│本│ 2,711,191│94.8.15-│ 4.29％ │ 2,711,191│自94年10│自94年11│逾期6 │
│  │票│          │95.2.11 │        │          │月15日起│月16日起│個月以│
│  │  │          │        │        │          │至清償日│至清償日│內者，│
│  │  │          │        │        │          │止      │止      │按上開│
├─┼─┼─────┼────┼────┼─────┼────┼────┤利率之│
│２│本│ 2,588,810│94.9.5- │ 4.29％ │ 2,367,175│自94年10│自94年11│1成 ，│
│  │票│          │95.3.4  │        │          │月28日起│月29日起│超過6 │
│  │  │          │        │        │          │至清償日│至清償日│個月部│
│  │  │          │        │        │          │止      │止      │分，按│
├─┼─┼─────┼────┼────┼─────┼────┼────┤上開利│
│３│本│ 4,370,148│94.9.30-│ 4.29％ │ 4,370,148│自94年10│自94年12│率之2 │
│  │票│          │95.3.29 │        │          │月30日起│月1 日起│成計付│
│  │  │          │        │        │          │至清償日│至清償日│違約金│
│  │  │          │        │        │          │止      │止      │      │
├─┼─┼─────┼────┼────┼─────┼────┼────┤      │
│４│借│10,000,000│93.7.23-│4.055％ │ 7,677,236│自94年10│自94年11│      │
│  │據│          │98.7.23 │        │          │月23日起│月24日起│      │
│  │  │          │        │        │          │至清償日│至清償日│      │
│  │  │          │        │        │          │止      │止      │      │
├─┼─┼─────┼────┼────┼─────┼────┼────┤      │
│５│借│35,500,000│93.8.4- │ 3.47％ │35,500,000│自94年10│自94年11│      │
│  │據│          │108.8.4 │        │          │月4 日起│月5 日起│      │
│  │  │          │        │        │          │至清償日│至清償日│      │
│  │  │          │        │        │          │止      │止      │      │
├─┴─┴─────┴────┴────┴─────┴────┴────┴───┤
│核計尚欠本金52,625,750元                                                      │
└───────────────────────────────────────┘
